最高法院民事裁定
111年度台上字第2183號
上  訴  人  竹風建設股份有限公司

法定代理人  徐榮聰        
訴訟代理人  陳守煌律師
被 上訴 人  均昇科技有限公司

法定代理人  陳永耀        
被 上訴 人  陳榮源        
共      同
訴訟代理人  吳展旭律師
            連星堯律師 
            劉志賢律師
上列當事人間請求給付違約金事件，上訴人對於中華民國111年3
月22日臺灣高等法院第二審更審判決（110年度上更一字第137號
），提起上訴，本院裁定如下：
    主  文
上訴駁回。
第三審訴訟費用由上訴人負擔。
    理  由
一、按上訴第三審法院，非以原判決違背法令為理由，不得為之
    。又提起上訴，上訴狀內應記載上訴理由，表明原判決所違
    背之法令及其具體內容，暨依訴訟資料合於該違背法令之具
    體事實，其依民事訴訟法第469條之1規定提起上訴者，並應
    具體敘述為從事法之續造、確保裁判之一致性或其他所涉及
    之法律見解具有原則上重要性之理由。同法第467條、第470
    條第2項定有明文。而依同法第468條規定，判決不適用法規
    或適用不當者，為違背法令；依同法第469條規定，判決有
    該條所列各款情形之一者，為當然違背法令。是當事人提起
    上訴，如以同法第469條所列各款情形為理由時，其上訴狀
    或理由書應表明該判決有合於各該條款規定情形之具體內容
    ，及係依何訴訟資料合於該違背法令之具體事實。如依同法
    第468條規定，以原判決有不適用法規或適用法規不當為理
    由時，其上訴狀或理由書應表明該判決所違背之法令條項，
    或有關大法官解釋、憲法法庭裁判字號，或成文法以外之習
    慣或法理等及其具體內容，暨係依何訴訟資料合於該違背法
    令之具體事實，並具體敘述為從事法之續造、確保裁判之一
    致性或其他所涉及之法律見解具有原則上重要性之理由。上
    訴狀或理由書如未依上述方法表明，或其所表明者與上開法
    條規定不合時，即難認為已合法表明上訴理由，其上訴自非
    合法。本件上訴人對於原判決提起上訴，雖以該判決違背法
    令為由，惟核其上訴理由狀所載內容，係就原審認定
　　被上訴人均昇科技有限公司(下稱均昇公司)於民國103年3月
    25日承攬上訴人位於桃園市○○區○○段607、607之1、608、60
    8之1地號土地建案(下稱青庭建案)之進口廚具工程(下稱系
    爭工程)，與上訴人簽訂工程承攬合約書(下稱系爭契約)，
    被上訴人陳榮源為系爭契約之保證人。依系爭契約第1條以
    及附件一之「備註及其他規定」第2點至第5點、附件三「廚
    具工程施工細則」第1條、第3條約定之文義，均昇公司需待
    上訴人通知進場施作時始能進場安裝，施工工期為120日。
    青庭建案於106年3月27日竣工，同年6月29日取得使用執照
    ，上訴人員工簡伯均於106年6月6日以工程聯絡單通知均昇
    公司進場作系爭工程，參酌證人簡伯均、均昇公司員工楊世
    正證詞，系爭工程之工期120日應自106年6月6日起算，至遲
    應於106年10月4日完工。上訴人與均昇公司雖曾於105年4月
    20日開會討論，惟依會議紀錄、會中檢附之工進時程表、戶
    碼表等文件記載內容，及證人即當時任職均昇公司副總經理
    周志宏、青庭建案工務副理李宗憲之證詞，上開文件僅係上
    訴人同意均昇公司向德國原廠訂貨或粗估青庭建案各戶訂貨
    安裝事宜，無法認定上訴人已通知均昇公司進場施工。系爭
    契約本約定施作231套廚具，嗣上訴人以105年4月29日戶碼
    表確認預計訂貨數量為186套廚具，均昇公司已於106年10月
    2日完工其中182套廚具，其餘4套廚具為客變戶，亦於上訴
    人通知進場後之120日內完工。上訴人於107年1月14日、同
    年4月10日通知均昇公司已施工之廚具中有18戶因電器櫃門
    板開向錯誤，需更換櫃體與門板，復於同年9月27日通知僅
    需更換6套電器櫃之門版，均昇公司業於107年10月8日完成
    更換該6套電器櫃之6片門板。依系爭契約第22條逾期罰則第
    3項約定：「因驗收不合格、施工不良、材料損壞等，造成
    需退換、打除、修復、重作，以致逾期施工時，概做逾期論
    …」，更換門板符合上開約定之修復要件，應以逾期論，依
    完工期限之翌日即106年10月5日起算，至上訴人請求之107
    年8月31日止，共計逾期331日。審酌系爭契約第22條第1項
    、第2項關於違約金之約定，每逾期1日以總工程款3/1000計
    算，且不得低於每日新臺幣(下同)10萬6,500元；逾期5日以
    上需以2倍加計違約金，核屬過高，而均昇公司總計施作186
    套廚具，其中僅有6套需更換門板共6片，其他廚具並無因電
    器櫃之上層門板開向錯誤而致生不能使用之連動關係等一切
    情狀，爰認違約金應以6套電器櫃櫃體價金40萬542元(即每
    套6萬6,757元×6套)之3/1000計算每日違約金，較為公允，
    故均昇公司應給付逾期331日之違約金為39萬7,738元，陳榮
    源為系爭契約之普通保證人，因主債務人均昇公司之財產經
    查不足清償本件債務，不得主張先訴抗辯權，其與均昇公司
    就本件違約金債務應負不真正連帶債務清償責任，上訴人請
    求被上訴人不真正連帶給付逾39萬7,738元本息部分不應准
    許等取捨證據、認定事實之職權行使，指摘其為不當，並就
    原審所為論斷，泛言未論斷或論斷矛盾，而非表明該判決所
    違背之法令及其具體內容，暨依訴訟資料合於該違背法令之
    具體事實，亦未具體敘述為從事法之續造、確保裁判之一致
    性或其他所涉及之法律見解具有原則上重要性之理由，難認
    其已合法表明上訴理由。依首揭說明，應認其上訴為不合法
    。末查，當事人約定契約不履行之違約金額過高者，法院得
    依民法第252條規定，得職權減至相當之數額，而違約金額
    是否相當，則須依一般客觀事實、社會經濟狀況及當事人所
    受損害情形，以為酌定標準。又債務已為一部履行者，法院
    得比照債權人因一部履行所受利益減少其數額，同法第251
    條亦定有明文。原判決審酌均昇公司之違約情節，僅有186
    套廚具中之6套需更換共6片門板，且此門板開向錯誤之情事
    並不影響其餘廚具之使用功能等情狀後，因認以系爭契約第
    22條之約定計處違約金過高，爰依職權予以酌減，按需修復
    之6套廚具總價3/1000計算每日違約金，並就該酌減之心證
    記明於判決，於法並無不合。至原判決贅列之其他理由，無
    論當否，要與裁判結果不生影響，附此敘明。
二、據上論結，本件上訴為不合法。依民事訴訟法481條、第444
    條第1 項、第95條、第78條，裁定如主文。
中　　華　　民　　國　　111 　年　　11　　月　　3 　　日
                      最高法院民事第七庭
　　　　                  審判長法官  林  恩  山
                                法官  邱  瑞  祥
                                法官  吳  青  蓉
                                法官  謝  說  容
                                法官  許  紋  華
本件正本證明與原本無異
                              　　　　書　記　官
中　　華　　民　　國　　111 　年　　11　　月　　9 　　日